【裁判字號】    99,易,65
【裁判日期】    990819
【裁判案由】    詐欺等
【裁判全文】
臺灣臺東地方法院刑事判決                99年度易字第65號
公  訴  人  臺灣臺東地方法院檢察署檢察官
被      告  丁○○
上列被告因詐欺等案件，經檢察官提起公訴（98年度偵字第2234
號），本院判決如下：
    主  文
丁○○犯詐欺取財罪，累犯，處有期徒刑陸月；又犯詐欺取財罪
，累犯，處有期徒刑柒月；又犯竊盜罪，累犯，處有期徒刑伍月
；又犯詐欺取財罪，累犯，處有期徒刑玖月。應執行有期徒刑貳
年。
    犯罪事實
一、丁○○前因恐嚇案件，經臺灣高雄地方法院以95年度簡上字
    第1444號判決判處有期徒刑3 月確定，甫於民國97年6 月25
    日縮刑期滿執行完畢。詎其仍不知悔改，竟分別為下列犯行
    ：
（一）於97年7 月中旬某日，丁○○結識在高雄火車站發問卷之
      三商美邦人壽保險股份有限公司業務員丙○○後，丁○○
      明知自己並無訂立保險契約之意且尚未結婚，竟基於意圖
      為自己不法所有之犯意，先與丙○○約定於當日18時許在
      高雄市○○路某飲料店見面洽談保險事宜；復於當日18時
      許，在該飲料店內，丁○○假意與丙○○談妥翌日下午簽
      訂保險契約，以取得丙○○之信任後，即與丙○○前往位
      於高雄市○○路上某小吃店用餐；迨於翌日凌晨2 時許，
      丁○○見時機成熟，遂向丙○○訛稱：簽訂保險契約之主
      導權在其妻子，而因其妻平時喜歡蒐集行動電話，願意以
      新臺幣（下同）1 萬2 千元之代價向丙○○購買如附表編
      號一所示行動電話，以討好其妻子同意簽訂保險契約等語
      ，致丙○○陷於錯誤而應允出售後，即將上開行動電話（
      不含SIM 卡）交付予丁○○（丁○○取得該行動電話後，
      隨於97年7 月20日以2 千5 百元之代價出售予陳建成）。
      丁○○復明知自己並未積欠汽車修理費，亦無還款之意，
      竟承前犯意，接續向丙○○謊稱：因身上沒有錢支付汽車
      維修費用，故先向丙○○借款，將於給付上開行動電話價
      金時，一併返還等語，致丙○○陷於錯誤，隨即借款3 千
      8 百元予丁○○。嗣丙○○多次聯絡丁○○無著後，始知
      受騙，遂報警查悉上情。
（二）於97年8 月21日18時許，在高雄市○○路某麵館，丁○○
      見富邦人壽保險股份有限公司業務員乙○○、甲○○在餐
      館內用餐，認為有機可趁，明知自己並無訂立保險契約之
      意，竟重施故技，向乙○○謊稱曾填寫過乙○○之問卷調
      查，且有訂立保險契約之意，而與乙○○相約於當日21時
      許在高雄市○○區○○路之「噹噹小籠包蒸餃專賣店」內
      洽談保險事宜；復於當日21時許，於該餐館內，丁○○與
      乙○○假意簽訂價值2 千8 百萬元之保險契約（包括「鑫
      享受」儲蓄分紅保單要保書5 份、「萬能終生壽險添富」
      1 份、「豐盈養老」保險1 份），以取信乙○○後，遂要
      求乙○○請客作為互信基礎，致乙○○陷於錯誤，而向同
      行之同事甲○○借款1 萬元，並於高雄市某餐廳宴請丁○○。
（三）丁○○與乙○○、甲○○於前揭高雄市某餐廳飲宴期間，
      ，因故向乙○○借用如附表編號二所示行動電話（不含
      SIM 卡），並予返還後，於97年8 月22日凌晨1 時至7 時
      間某時許，見乙○○酒醉，認有機可趁，竟另行基於意圖
      為自己不法所有之犯意，趁乙○○不注意之際，竊取上開
      行動電話得逞。嗣於97年8 月25日，丁○○即將該行動電
      話以2 千5百元之代價出售予陳建成。
（四）於97年8 月21日21時許，在「噹噹小籠包蒸餃專賣店」內
      ，乙○○因欲宴請丁○○，而向甲○○借款1 萬元，甲○○並取出提款卡交予乙○○提領現金時，丁○○明知自己
      並無還款之意，竟另行基於意圖為自己不法所有之犯意，
      向甲○○謊稱：其提款卡於該日提領額度已滿，欲向甲○○借款1 萬元，並承諾隔日早上10時返還之語，致甲○○
      陷於錯誤，指示乙○○提款2 萬元後，將其中1 萬元借予
      乙○○宴請丁○○，另1 萬元則借予丁○○。迨該三人於
      高雄市某餐廳飲酒聊天到翌日（22日）凌晨1 時許時，丁○○復承前犯意，接續向甲○○偽稱：先前乙○○所借1
      萬元，改由其借貸，並欲再借款1 萬5 千元，即合計借款
      3 萬5 千元之語，致甲○○又陷於錯誤，再次提款1 萬5
      千元借予丁○○，丁○○並出具切結書乙紙交由甲○○收
      執。丁○○與乙○○、甲○○飲宴完畢分手後，於同日上
      午7 時許，又承前犯意，再接續以電話邀約甲○○在高雄
      市○○路與光華路交岔處之某早餐店見面，並向甲○○偽
      稱：前次借款已經用畢，欲再向甲○○借款6 千元之語，
      甲○○雖懷疑有異，然因不能確定丁○○是否實施詐騙，
      且丁○○又係乙○○之客戶，不想得罪丁○○而連累乙○○之故，再次陷於錯誤，而將身上之1 千3 百元借予丁○○。嗣因丁○○從此避不見面，乙○○、甲○○始知受騙
      ，遂報警處理，而循線查悉上情。
二、案經乙○○、甲○○訴由高雄市政府警察局三民第一分局報
    告臺灣高雄地方法院檢察署檢察官呈請臺灣高等法院檢察署
    檢察長核轉臺灣臺東地方法院檢察署檢察官偵查起訴。
    理  由
壹、程序方面
    按被告以外之人於審判外之陳述，雖不符刑事訴訟法第159
    條之1 至第159 條之4 之規定，而經當事人於審判程序同意
    作為證據，法院審酌該言詞陳述或書面陳述作成時之情況，
    認為適當者，亦得為證據。當事人、代理人或辯護人於法院
    調查證據時，知有同法第159 條第1 項不得為證據之情形，
    而未於言詞辯論終結前聲明異議者，視為有前項之同意，同
    法第159 條之5 定有明文。上開條文之立法意旨在於傳聞證
    據未經當事人之反對詰問予以核實前，原則上先予排除，惟
    若當事人已放棄其對質、詰問權，並於審判程序中表明同意
    該等傳聞證據可作為證據，或於言詞辯論終結前未聲明異議
    ，基於尊重當事人對傳聞證據之處分權，且證據資料愈豐富
    ，愈有助於真實發見之理念，並強化言詞辯論主義，使訴訟
    程序得以順暢進行，上開傳聞證據亦均具有證據能力。經查
    ，本件理由欄所引用之具有傳聞性質之證據資料，被告於本
    院準備程序時，就該等證據資料之證據能力均同意做為證據
    使用，本院復查無違法不當取證或其他瑕疵，因認以之作為
    證據均屬適當，揆諸前揭規定與說明，均具有證據能力。
貳、實體方面
一、上揭犯罪事實，業據被告丁○○於本院審理時坦承不諱，核
    與證人即告訴人乙○○於警詢、偵查中，證人即被害人丙○○、證人即告訴人甲○○於警詢、偵查中、本院審理時之證
    述，以及證人陳達成於警詢時陳述之情節大致相符，復有上
    開手機讓渡合約書、個人戶籍資料查詢查詢結果、切結書、
    富邦金控貴賓理財申請書、富邦人壽保險文書、內政部警政
    署刑事警察局鑑驗書、法務部調查局鑑定書等在卷可稽（參
    見臺灣高雄地方法院檢察署97年度偵字第33683 號偵查卷第
    30頁、第31頁、第32頁、第54頁至75頁背面、臺灣高雄地方
    法院檢察署98年度偵緝字第1980號偵查卷第66頁至第67頁、
    本院卷第55頁），足認被告之自白與事實相符，應可採信。
    本案事證明確，被告犯行堪可認定，應依法論科。
二、論罪科刑
（一）核被告丁○○所為，係犯刑法第339 條第1 項詐欺取財罪
      及同法第320 條第1 項之竊盜罪。被告於犯罪事實（一）
      、（四）之短暫時間，分別詐騙丙○○、甲○○多次，各
      係於密切接近之時、地實施，且分別侵害同一法益，各行
      為之獨立性極為薄弱，依一般社會健全觀念，在時間差距
      上，難以強行分開，在刑法評價上，以視為數個舉動之接
      續施行，合為包括之一行為予以評價，較為合理，應均屬
      接續犯，而各為包括之一罪（最高法院86年臺上字第3295
      號判例參照）。被告所犯3 次詐欺取財犯行、1 次竊盜犯
      行，犯意各別、行為互殊，應予分論併罰。
（二）被告前有如犯罪事實欄所載之論罪科刑執行情形，此有臺
      灣高等法院被告前案紀錄表1 份附卷可考，其於有期徒刑
      執行完畢後，5 年以內故意再犯本案有期徒刑以上之4 罪
      ，均為累犯，各應依刑法第47條第1 項之規定加重其刑。
（三）爰審酌被告前有多次詐欺取財前科，此有臺灣高等法院被
      告前案紀錄表1 份附卷可考，素行不佳，又不知改悔向上
      ，竟故態復萌，以竊盜及詐欺方式獲取財物，實應予以嚴
      懲；惟慮及其於本院審理時終能坦承全部犯行之態度；兼
      衡其犯罪手段、智識程度、竊取及詐騙財物之價值、金錢
      之多寡、被害人所受損害及對社會治安影響之程度、被告
      迄未與被害人達成和解，以及檢察官就詐欺部分各具體求
      刑有期徒刑1 年，竊盜部分具體求刑有期徒刑6 月稍嫌過
      重等一切情狀，分別量處如主文所示之刑，並定其應執行
      之刑。
據上論斷，應依刑事訴訟法第299 條第1 項前段、刑法第320 條
第1 項、第339 條第1 項、第47條第1 項前段、第51條第5 款，
刑法施行法第1 條之1 ，判決如主文。
中    華    民    國    99    年    8     月    19    日
                  刑事第一庭  審判長法  官  郭千黛
                                    法  官  陳義忠
                                    法  官  李俊彬
以上正本證明與原本無異。
如不服本判決應於收受送達後10日內向本院提出上訴書狀，並應
敘述具體理由；其未敘述上訴理由者，應於上訴期間屆滿後20日
內向本院補提理由書（均須按他造當事人之人數附繕本）。「切
勿逕送上級法院」。告訴人或被害人對於本判決如有不服，請書
具不服之理由狀，請求檢察官上訴者，其上訴期間之計算係以檢
察官收受判決正本之日期為準。
                                    書記官  陳昭穎
中    華    民    國    99    年    8     月    19    日
附錄論罪科刑法條
刑法第320 條
意圖為自己或第三人不法之所有，而竊取他人之動產者，為竊盜
罪，處5 年以下有期徒刑、拘役或5 百元以下罰金。
意圖為自己或第三人不法之利益，而竊佔他人之不動產者，依前
項之規定處斷。
前二項之未遂犯罰之。
刑法第339 條
意圖為自己或第三人不法之所有，以詐術使人將本人或第三人之
物交付者，處5 年以下有期徒刑、拘役或科或併科1 千元以下罰
金。
以前項方法得財產上不法之利益或使第三人得之者，亦同。
前二項之未遂犯罰之。
附表
┌───┬────┬───┬───┬────────┬──┐
│ 編號 │  名稱  │廠牌  │ 型號 │      序號      │數量│
├───┼────┼───┼───┼────────┼──┤
│  一  │行動電話│NOKIA │ 6630 │000000000000000 │1 支│
├───┼────┼───┼───┼────────┼──┤
│  二  │行動電話│SONY  │ K800i│000000000000000 │1 支│
└───┴────┴───┴───┴────────┴──┘

司法院資訊處製作；財團法人民間司法改革基金會備份。
